臺灣桃園地方法院刑事判決
111年度原訴緝字第3號
公  訴  人  臺灣桃園地方檢察署檢察官
被      告  劉家威




指定辯護人  本院公設辯護人廖彥傑  
上列被告因違反毒品危害防制條例案件，經檢察官提起公訴（10
9年度少連偵字第207號），本院判決如下：
    主  文
甲○○成年人與少年共同販賣第三級毒品，未遂，處有期徒刑貳年
貳月。
扣案如附表編號1、2所示之物均沒收。
    事  實
一、甲○○明知少年鄭○元（民國96年10月生，真實姓名年籍詳卷
    ，其涉犯販賣第三級毒品罪嫌部分，另經本院少年法庭審理
    ）為12歲以上未滿18歲之少年，其與鄭○元亦均明知3,4-亞
    甲基雙氧苯基乙基胺丁酮（Eutylone、bk-EBDB）為毒品危
    害防制條例所列管之第三級毒品，不得販賣，竟共同基於販
    賣第三級毒品之犯意聯絡，由鄭○元在社群網站FACEBOOK、I
    NSTAGRAM上張貼「喝的」等文字，散布兜售毒品之訊息。嗣
    新北市政府警察局永和分局永和派出所警員陳立昇於109年5
    月中旬某時，執行網路巡邏勤務時查覺有異，遂喬裝為購毒
    者，透過手機通訊軟體微信與鄭○元聯繫，嗣於109年5月28
    日晚間6時許，約定以1包毒品咖啡包新臺幣（下同）500元
    之價格，購買毒品咖啡包8包，價金共計4,000元，並約定在
    桃園市桃園區大興路1段120巷內進行交易，嗣甲○○於109年5
    月28日晚間7時20分許，騎乘車號000-0000號普通重型機車
    搭載鄭○元抵達上開約定地點，警員陳立昇隨即向甲○○、鄭○
    元表明身分，並在甲○○外套口袋內扣得含有3,4-亞甲基雙氧
    苯基乙基胺丁酮成分之毒品咖啡包8包（驗前含袋毛重81.94
    58公克），並扣得甲○○、鄭○元所使用之手機各1支（行動電
    話門號：0000000000、0000000000號）。
二、案經新北市政府警察局永和分局報告臺灣桃園地方檢察署檢
    察官偵查後起訴。
    理  由
一、證據能力部分：
  ㈠按被告以外之人於審判外之言詞或書面陳述，除法律有規定
    者外，不得作為證據，刑事訴訟法第159條第1項固有明文；
    惟被告以外之人於審判外之陳述，雖不符同法第159條之1至
    之4規定，而經當事人於審判程序同意作為證據，法院審酌
    該言詞陳述或書面陳述作成時之情況，認為適當者，亦得為
    證據；當事人、代理人或辯護人於法院調查證據時，知有第
    159條第1項不得為證據之情形，而未於言詞辯論終結前聲明
    異議者，視為有前項之同意，同法第159條之5亦定有明文。
    查本件公訴人、被告甲○○及其辯護人於本院準備程序時均不
    爭執本院所引用之供述證據之證據能力（見本院原訴緝字卷
    第88頁），且於本院言詞辯論終結前均未聲明異議，經審酌
    本院所引用之供述資料作成時之情況，核無違法取證或其他
    瑕疵，認為以之作為證據為適當，均得做為證據。
  ㈡至於本判決所引用之非供述證據部分，與本案均有關連性，
    亦無證據證明係實施刑事訴訟程序之公務員以不法方式所取
    得，依刑事訴訟法第158條之4規定反面解釋，亦具證據能力
    。
二、認定犯罪事實之證據及理由：
  ㈠上開犯罪事實，業據被告甲○○迭於警詢、偵訊及本院審理中
    均坦承不諱，核與證人即同案共犯少年鄭○元於警詢及偵查
    中、證人即警員陳立昇於偵訊中之證述相符（見少連偵字卷
    第29至37頁、第161至162頁、第211至213頁），並有警員陳
    立昇於109年5月28日、109年8月12日之職務報告、新北市政
    府警察局永和分局搜索扣押筆錄、扣押物品目錄表、扣押物
    品清單收據、新北市政府警察局永和分局永和派出所現場照
    片（含通訊軟體微信對話紀錄、毒品咖啡包照片）、少年鄭
    ○元之臉書及INSTAGRAM頁面及雙方對話紀錄在卷可稽（見少
    連偵字卷第41、47至53頁、75至91頁、159頁、165至195頁
    ），而扣案之毒品咖啡包8包，經鑑定含有第三級毒品3,4-
    亞甲基雙氧苯基乙基胺丁酮（Eutylone、bk-EBDB）成分，
    此有臺北榮民總醫院109年7月2日北榮毒鑑字第C0000000號
    毒品成分鑑定書在卷可考（見少連偵字卷第151頁），足認
    被告前開具任意性之自白與上揭事實相符，應堪採信。
  ㈡按販賣毒品之行為，本無一定之公定價格，是其各次買賣之
    價格，當亦各有差異，或因供需雙方資力、關係深淺、需求
    數量、貨源充裕與否、販賣者對於資金之需求如何即殷切與
    否，以及政府查緝之態度等，進而為各種不同之風險評估，
    繼為機動性之調整，是其價格標準，自非一成不變，然其所
    圖利益之非法販賣行為目的，並無二致。又毒品之非法交易
    ，向為政府查禁森嚴且重罰不寬貸，為一般民眾普遍所認知
    ，衡諸常情，倘非有利可圖，殊無甘冒重刑、自陷囹圄而任
    意將自身已取得之毒品，以原來取得之價、量讓與他人，令
    自己處於遭重罰高度風險之理，從而，舉凡其有償交易，除
    足反證其確另基於某種非圖利本意之關係外，尚無從僅因無
    法查悉其買進、賣出之差價，而諉無營利之意思，或阻卻販
    賣犯行之追訴。查同案共犯少年鄭○元於偵查中陳稱：我每
    包約賺200元，被告甲○○載我去交易，我會請他喝飲料，賣
    毒品的錢不會分他等語（見少連偵卷第211至213頁），被告
    於偵查中陳稱：少年鄭○元要我幫他拿毒品後，再陪他一起
    去交易毒品等語（見少連偵卷第136頁），於本院審理時稱
    ：少年鄭○元有請我吃檳榔，我不清楚少年鄭○元賣毒品的獲
    利多少等語（見本院原訴緝字卷第86頁），顯見被告雖未明
    確知悉少年鄭○元獲利金額，但已足認其可得而知此次販賣
    毒品少年鄭○元確有獲利，且少年鄭○元會請其喝飲料、吃檳
    榔作為報酬，從而被告與少年鄭○元確有從中營利之意圖及
    事實，灼然甚明。
  ㈢從而，本件事證明確，被告上開犯行洵堪認定，應依法論罪
    科刑。
三、新舊法比較： 
    按行為後法律有變更者，適用行為時之法律，但行為後之法
    律有利於行為人者，適用最有利於行為人之法律，刑法第2
    條第1項定有明文。被告行為後，毒品危害防制條例於109年
    1月15日經總統公布修正，並於109年7月15日施行生效。修
    正前之毒品危害防制條例第4條第3項原規定：「製造、運輸
    、販賣第三級毒品者，處七年以上有期徒刑，得併科新臺幣
    七百萬元以下罰金。」，修正後之條文則為：「製造、運輸
    、販賣第三級毒品者，處七年以上有期徒刑，得併科新臺幣
    一千萬元以下罰金。」，同條例第17條第2項原規定「犯第
    四條至第八條之罪於偵查及審判中均自白者，減輕其刑。」
    ，修正後之條文則為「犯第四條至第八條之罪於偵查及歷次
    審判中均自白者，減輕其刑。」，經比較修正前後之法律，
    應以被告行為時之法律即修正前之毒品危害防制條例第4條
    第3項及第17條第2項對被告較為有利。
四、論罪科刑：
  ㈠按3,4-亞甲基雙氧苯基乙基胺丁酮（Eutylone、bk-EBDB）為
    毒品危害防制條例所定之第三級毒品，依法不得販賣。復按
    刑事偵查技術上所謂之「釣魚偵查」，係指對於原已犯罪或
    具有犯罪故意之人，以設計引誘之方式，使其暴露犯罪事證
    ，而加以逮捕或偵辦而言，此純屬偵查犯罪技巧之範疇，並
    未違反憲法對於基本人權之保障，且於公共利益之維護有其
    必要性存在，故依「釣魚」方式所蒐集之證據資料，原則上
    非無證據能力。又於此情形，因毒品購買者為辦案佯稱購買
    ，而將販賣者誘出以求人贓俱獲，因其無實際買受之真意，
    且在警察監視之下伺機逮捕，事實上亦不能真正完成買賣，
    則該次行為，僅能論以販賣未遂（最高法院100年度台上字
    第4498號判決意旨參照）。查同案共犯少年鄭○元以其行動
    電話門號0000000000號手機，在社群網站FACEBOOK、INSTAG
    RAM上張貼販售毒品咖啡包之訊息，使有意購買毒品之買家
    與其聯繫，並以通訊軟體微信與喬裝員警約定以4,000元之
    價格交易毒品咖啡包8包，被告則依同案共犯少年鄭○元指示
    前往拿取毒品咖啡包8包後，再騎乘車號000-0000號普通重
    型機車搭載同案共犯少年鄭○元至約定地點交易毒品咖啡包
    ，是被告與同案共犯少年鄭○元已具販賣第三級毒品之犯意
    甚明，被告向佯裝毒品買家之員警交付毒品咖啡包之際，在
    場員警即將其與少年鄭○元逮捕，揆諸上開說明，被告已著
    手實施本件販賣毒品行為，惟事實上不能完成犯行，是被告
    之行為，應論以未遂犯。
  ㈡次按成年人教唆、幫助或利用兒童及少年犯罪或與之共同實
    施犯罪或故意對其犯罪者，加重其刑至二分之一。但各該罪
    就被害人係兒童及少年已定有特別處罰規定者，從其規定，
    兒童及少年福利與權益保障法第112條第1項定有明文。該項
    所定之加重處罰，固不以該成年人明知所教唆、幫助、利用
    、共同實施（實行）犯罪之人或被害人為兒童及少年為必要
    ，但仍須證明該成年人有教唆、幫助、利用兒童及少年或與
    之共同實施（實行）犯罪，以及對兒童及少年犯罪之不確定
    故意，始足當之。查被告於本案行為時為成年人，而同案共
    犯鄭○元係96年10月出生，有其年籍資料在卷可憑，於本案
    發生時為12歲以上、未滿18歲之少年，且被告於本院審理時
    稱：我知道鄭○元當時是未成年人等語（見本院原訴緝字第8
    7頁），堪認有與少年鄭○元共犯本案犯行之故意，自應依兒
    童及少年福利與權益保障法第112條第1項前段規定論罪。
  ㈢從而，核被告所為，係犯修正前毒品危害防制條例第4條第6
    項、第3項、兒童及少年福利與權益保障法第112條第1項前
    段之成年人與少年共同犯販賣第三級毒品未遂罪。
  ㈣被告與少年鄭○元就上開犯行，具有犯意聯絡及行為分擔，應
    論以共同正犯。
　㈤加重及減輕之事由：
　⒈被告為成年人，而與未滿18歲之少年鄭○元共同犯罪，應依兒
    童及少年福利與權益保障法第112條第1項前段之規定，加重
    其刑。
　⒉被告雖已著手販賣第三級毒品行為，惟如前所述，因佯裝買
    家之員警實無購買毒品真意，事實上不能真正完成買賣毒品
    行為，是被告犯罪尚屬未遂，應依刑法第25條第2項規定，
    減輕其刑。又被告於警詢、偵查及本院準備程序、審理時均
    坦承上開販賣第三級毒品未遂之犯行，其於偵、審既均自白
    犯行，應依修正前毒品危害防制條例第17條第2項規定減輕
    其刑。被告有上開數種刑之減輕事由，爰依刑法第70條規定
    遞減之。
　⒊被告有上開加重及減輕事由，應刑法第71條第1項規定，先加
    重其刑，後減輕其刑。
　㈥按刑法第59條規定犯罪之情狀可憫恕者，得酌量減輕其刑，
    其所謂「犯罪之情狀」，與刑法第57條規定科刑時應審酌之
    一切情狀，並非有截然不同之領域，於裁判上酌減其刑時，
    應就犯罪一切情狀（包括第57條所列舉事項），予以全盤考
    量，審酌其犯罪有無可憫恕之事由，即有無特殊之原因與環
    境，在客觀上足以引起一般同情，以及宣告法定最低度刑，
    是否猶嫌過重等等，資為判斷（最高法院95年度台上字第61
    57號判決意旨參照）。尤其毒品危害防制條例第4條之販賣
    毒品罪，刑罰極其嚴厲，以嚇阻毒品擴散，進而禁絕毒害。
    惟販賣毒品之人，其原因動機不一，犯罪情節未必盡同，危
    害社會之程度亦屬有異，倘依個案具體情節，認處以相當之
    有期徒刑，即足以懲儆，且可達防衛之目的者，非不可綜合
    考量一切情狀，探究是否有法重情輕之顯可憫恕之處，妥慎
    適用刑法第59條規定予以酌量減輕其刑，俾使個案之量刑能
    斟酌允當，符合罪責相當原則。查被告參與本案共同販毒犯
    行，助長毒害擴散，戕害國人身心健康，且被告依上開規定
    減輕其刑後，客觀上難認有何情輕法重之情況，自無適用刑
    法第59條規定酌量減輕其刑之餘地，併此敘明。
　㈦爰以行為人之責任為基礎，被告無視國家對於杜絕毒品犯罪
    之禁令，竟為圖私利而與少年鄭○元共同販賣第三級毒品，
    所為足以擴散毒品，並增加施用毒品人口，戕害購毒者之身
    心健康，自應予非難，惟念其犯後始終坦承犯行，態度尚可
    ，本次犯行尚屬未遂，並無犯罪所得，兼衡其於警詢中自陳
    高職肄業之智識程度、無業及家庭經濟狀況貧寒之生活狀況
    （見本院原訴緝字卷第11頁），暨其犯罪目的、手段、販賣
    次數、數量等一切情況，量處如主文所示之刑，以茲懲儆。
五、沒收：
  ㈠按違禁物，不問屬於犯罪行為人與否，沒收之，刑法第38條
    第1項定有明文。又毒品危害防制條例第18條第1項後段規定
    查獲之第三、四級毒品，無正當理由而擅自持有者，沒入銷
    燬之；此應沒入銷燬之毒品，專指查獲施用或持有（未成罪
    ）之第三、四級毒品而言；倘屬同條例相關法條明文規定處
    罰之犯罪行為，即非該條項應依行政程序沒入銷燬之範圍；
    再同條例對於查獲之製造、運輸、販賣、意圖販賣而持有、
    以非法方法使人施用、引誘他人施用及轉讓、持有一定數量
    以上第三、四級毒品之沒收，並無特別規定，如其行為已構
    成犯罪，則該毒品即屬不受法律保護之違禁物，應回歸刑法
    之適用（最高法院98年度台上字第2889號、99年度台上字第
    2733號判決意旨參照）。查扣案如附表編號1所示之毒品咖
    啡包8包，經鑑驗結果，均檢出第三級毒品3,4-亞甲基雙氧
    苯基乙基胺丁酮（Eutylone、bk-EBDB）成分，業如前述，
    此為被告販賣第三級毒品未遂而查獲之第三級毒品，屬違禁
    物，揆諸上開說明，應依刑法第38條第1項規定宣告沒收。
    又包裹上開毒品之包裝袋，袋上仍會殘留微量毒品而無法將
    之完全析離，是就該包裝袋，亦應依法併宣告沒收。至鑑驗
    用罄之毒品既已滅失不復存在，爰不另為沒收之諭知。
  ㈡次按犯本法第4條至第9條、第12條、第13條或第14條第1項、
    第2項之罪者，其供犯罪所用之物，不問屬於犯罪行為人與
    否，均沒收之，毒品危害防制條例第19條第1項定有明文。
    扣案如附表編號2所示之手機1支（含SIM卡），為被告所有
    ，並持之用以販賣本案毒品咖啡包之聯絡工具，業經被告陳
    明在卷（本院原訴緝字卷第86至87頁、106至107頁），爰依
    上揭規定諭知沒收。
  ㈢另被告未及賣出毒品即遭查獲，尚無因販賣毒品而獲得財物
    ，自無從諭知沒收犯罪所得財物，附此敘明。
據上論斷，應依刑事訴訟法第299條第1項前段，判決如主文。
本案經檢察官許炳文提起公訴，經檢察官范玟茵到庭執行職務。
中　　華　　民　　國　　111 　年　　6 　　月　　17　　日
            刑事第十四庭  審判長  法　官　    江德民
　　　　　　
　　　　　　                      法  官      吳天明
　　　　　　
　　　　　　                      法  官      劉得為
以上正本證明與原本無異。
如不服本判決應於收受判決後20日內向本院提出上訴書狀，並應
敘述具體理由。其未敘述上訴理由者，應於上訴期間屆滿後20日
內向本院補提理由書(均須按他造當事人之人數附繕本)「切勿逕
送上級法院」。 
　　　　　　　    　　　　　　　　書記官　　　林思妤　
中　　華　　民　　國　　111 　年　　6 　　月　　17　　日
附錄本案論罪科刑依據之法條：
修正前毒品危害防制條例第4條第6項、第3項
製造、運輸、販賣第一級毒品者，處死刑或無期徒刑；處無期徒
刑者，得併科新臺幣二千萬元以下罰金。
製造、運輸、販賣第二級毒品者，處無期徒刑或七年以上有期徒
刑，得併科新臺幣一千萬元以下罰金。
製造、運輸、販賣第三級毒品者，處七年以上有期徒刑，得併科
新臺幣七百萬元以下罰金。
製造、運輸、販賣第四級毒品者，處五年以上十二年以下有期徒
刑，得併科新臺幣三百萬元以下罰金。
製造、運輸、販賣專供製造或施用毒品之器具者，處一年以上七
年以下有期徒刑，得併科新臺幣一百萬元以下罰金。
前五項之未遂犯罰之。
兒童及少年福利與權益保障法第112條
成年人教唆、幫助或利用兒童及少年犯罪或與之共同實施犯罪或
故意對其犯罪者，加重其刑至二分之一。但各該罪就被害人係兒
童及少年已定有特別處罰規定者，從其規定。
對於兒童及少年犯罪者，主管機關得獨立告訴。

附表
編號 扣押物品 數量 備註 1 毒品咖啡包 8包 外觀均為掛耳式濾泡咖啡字樣，黑色包裝袋，內含橘色粉末，經檢驗內含第三級毒品3,4-亞甲基雙氧苯基乙基胺丁酮（Eutylone、bk-EBDB）成分，驗前含袋及標籤毛重81.9458公克，驗前淨重61.9602公克，鑑驗取用0.2251公克，驗餘淨重61.7351公克。（臺北榮民總醫院109年7月2日北榮毒鑑字第C0000000號毒品成分鑑定書，見少連偵字卷第151頁） 2 OPPO手機 （含SIM卡） 1支 為被告甲○○所有，用以與少年鄭○元聯繫本案犯罪之用。（IMEI：000000000000000、000000000000000，門號：0000000000）。